臺灣桃園地方法院民事裁定
111年度訴聲字第26號
聲  請  人  中租迪和股份有限公司

法定代理人  陳鳳龍  
代  理  人  傅仰謙  
相  對  人  葉昌玟  
            葉明嶧  
            葉洧賑  

上列當事人間請求塗銷所有權移轉登記等事件，聲請人聲請許可
為訴訟繫屬事實之登記，本院裁定如下：
    主  文
聲請駁回。
    理  由
一、聲請意旨略為：相對人葉昌玟前積欠伊票款並未清償完畢，
    竟將其名下所有坐落桃園市○○區○○段000○000 ○地號土地（
    下稱系爭土地），以民國111年7月25日贈與為登記原因，於
    同年8月5日移轉登記予相對人葉明嶧、葉洧賑所有，致伊之
    票款債權無從受償而受有損害，伊自得依民法第244 條第1 
    項規定，訴請法院撤銷相對人間就系爭土地所為贈與之債權
    行為，及贈與登記之物權行為，並塗銷系爭土地之所有權移
    轉登記，為此爰依民事訴訟法第254 條第5 項規定，聲請許
    可為訴訟繫屬事實之登記等語。
二、按訴訟標的基於物權關係，且其權利或標的物之取得、設定
    、喪失或變更，依法應登記者，於事實審言詞辯論終結前，
    原告得聲請受訴法院以裁定許可為訴訟繫屬事實之登記。前
    項聲請，應釋明本案請求。法院為裁定前，得使兩造有陳述
    意見之機會。民事訴訟法第254 條第5 項、第6 項前段分別
    定有明文。觀其修正理由可知，修正前該條第5 項規定旨在
    藉由將訴訟繫屬事實予以登記之公示方法，使第三人知悉訟
    爭情事，俾阻卻其因信賴登記而善意取得，及避免確定判決
    效力所及之第三人受不測之損害，訴訟標的宜限於基於物權
    關係者，以免過度影響被告及第三人之權益。同時為免濫行
    聲請，應令其就本案請求負釋明之責，此已包括起訴須為合
    法且非顯無理由，修正前第5 項關此部分，自無規定必要，
    爰增訂第6 項前段。準此，法院裁定許可為訴訟繫屬事實之
    登記，自以訴訟標的係基於物權關係，且其權利或標的物之
    取得、設定、喪失或變更，依法應登記者為限。原告之訴其
    訴訟標的法律關係，非為物權之關係者，自不得為上開聲請
    ，法院亦無從命供擔保後准為訴訟繫屬事實之登記。
三、經查，聲請人主張其係相對人葉昌玟之債權人，相對人間就
    系爭土地所為之移轉登記，已害及伊之票款債權，乃依民法
    第244 條第1 項規定，起訴請求撤銷相對人間之贈與行為及
    所有權移轉行為，並塗銷系爭土地所有權移轉登記等情，業
    經本院調取本院111年度訴字第1921號民事卷宗核閱無訛，
    並有起訴狀可憑。茲因所謂物權關係，係指依實體法規定為
    權利主體之人，基於物權，對於某物得行使之權利關係，此
    種權利關係，具有對世效力與直接支配物之效力而言，惟民
    法第244 條所規定之撤銷訴權，則係予債權人排除債務人詐
    害債權行為之訴權，以保全自己之權利，僅得訴請撤銷債務
    人之行為，雖撤銷之行為兼及於物權行為，亦無礙該撤銷訴
    權不具有對世效力與直接支配物之效力，仍非屬物權關係，
    據此以言，本件聲請人所提訴訟標的既為撤銷訴權，即非基
    於物權關係而為請求，而與前述民事訴訟法第254 條第5 項
    規定之要件未合。是聲請人聲請許可為訴訟繫屬事實之登記
    ，於法不符，不應准許。
四、末按依民事訴訟法第254 條第6 項規定，就聲請許可訴訟繫
    屬事實登記之事件，法院於裁定前，係「得」使兩造有陳述
    意見之機會，故就是否有使兩造陳述意見之必要及其方式，
    法院自有裁量之權。本院斟酌聲請人既已以書狀向本院清楚
    、充分陳明自己之主張，為兼顧當事人間實體利益及程序利
    益之衡平，認尚無再令兩造向本院陳述意見之必要，爰依首
    開規定，逕為裁定如主文。
中　　華　　民　　國　　111 　年　　11　　月　　4 　　日
                  民事第三庭法　官　張益銘

以上正本係照原本作成
如對本裁定抗告須於裁定送達後10日內向本院提出抗告狀，並應
繳納抗告費新台幣1000元。
中　　華　　民　　國　　111 　年　　11　　月　　4 　　日
                            書記官　李毓茹